【裁判字號】    91,交易,615
【裁判日期】    920528
【裁判案由】    過失傷害
【裁判全文】
臺灣高雄地方法院刑事判決                        九十一年度交易字第六一五號
    公  訴  人  臺灣高雄地方法院檢察署檢察官
    被      告  甲○○
右列被告因過失傷害案件，經檢察官提起公訴（九十一年度偵字第一二七九○號），
本院判決如左：
    主  文
甲○○因過失傷害人，處有期徒刑肆月，如易科罰金，以參佰元折算壹日。
    事  實
一、甲○○考領有職業聯結車駕駛執照，於民國九十一年一月十一日上午，駕駛車牌
    ＡＯ－五○四八號自用小客車（非執行業務中），沿高雄縣鳳山市○○路由北向
    南行駛，嗣於同日八時二十五分許，途經該路與輜汽路交岔路口，欲左轉進入輜
    汽路之際，本應注意汽車行駛至交岔路口，轉彎車應讓直行車先行，而依當時天
    候晴朗、日間自然光線，視距良好、路面乾燥、無缺陷、亦無障礙物，並無不能
    注意之情事，竟疏未注意，貿然駕車自前述交岔路口中心處即搶先左轉，適乙○
    ○騎乘車牌ＸＱＫ－９１５號重型機車，沿武營路南往北方向直行，行經前開交
    岔路口，亦疏未注意車前狀況，貿然前行，突見甲○○上開自小客車已不及閃避
    煞停，致乙○○所騎乘之上開重型機車車頭撞及甲○○所駕駛自用小客車之右後
    車門，而人車倒地，造成乙○○受有右股骨粉碎性骨折及左遠端橈骨骨折之傷害
    。而甲○○於肇事後，留在現場等候前來處理之警員，並於職司偵查犯罪之警察
    知悉其為肇事人之前，即主動向當時任職於高雄縣政府警察局車禍處小組之警員
    林建志承認為駕駛人，並接受調查裁判。
二、案經乙○○訴由高雄縣警察局鳳山分局移送臺灣高雄地方法院檢察署檢察官偵查
    起訴。
    理  由
一、訊據被告甲○○對於在右揭時、地駕駛車牌ＡＯ－五○四八號自用小客車與告訴
    人乙○○所騎乘之機車發生車禍，且告訴人因而受有如事實欄所載傷害之事實固
    坦承不諱，惟矢口否認有何過失傷害之犯行，辯稱：係因告訴人趕上班，亂竄又
    超速，伊都很規矩，伊應該做的都做了云云。經查：
（一）上開被告坦承之事實，核與告訴人於警詢、偵查中、本院審理時所指述之情節
      相符，並有道路交通事故調查報告表一紙、現場照片七幀，及國軍高雄總醫院
      診斷證明書一紙附卷可稽，應堪認屬真實。而當時被告係沿武營路直行至輜汽
      路路口欲左轉輜汽路而肇事，且告訴人當時係直行武營路之情，為被告及告訴
      人二人於警詢及本院審理時陳述一致（警卷第二頁背面、第三頁及背面，刑事
      卷第十八頁、第十九頁），堪認被告當時係駕車由武營路左轉輜汽路，而告訴
      人係騎乘機車直行沿武營路直行乙節己甚明確。
（二）雖被告一再辯稱伊沒有過失云云，惟因當時肇事後，被告之汽車及告訴人之機
      車已移至路旁，故無法參酌肇事後現場車輛所處之位置加以研判本件車禍肇事
      責任，然據被告於警詢時所陳：「事故前有無看見對方自何方向駛來，距離你
      車多遠？）有看見對方車輛，距離二十公尺遠（警卷第二頁背面）」等語以觀
      ，顯見被告當時已知告訴人騎乘機車直行而來。再參以被告又自承：「事故前
      我在等直行車完後，我才要左轉輜汽路（警卷第二頁背面）」、「當時交通流
      量比較大，他在趕上班，他有超速，我是轉彎車而且我已經先讓直行車先走（
      刑事卷第十七頁）」、「（撞擊點？）．．．，我停下來約十秒鐘，他才撞過
      來，我車尾在中央線，他是直行車就撞過來（刑事卷第十八頁）」等情，足見
      被告當時已有左轉移動車輛之行為，亦可認定。
（三）按汽車行駛至交岔路口，轉彎車應讓直行車先行，道路交通安全規則第一項六
      款定有明文。被告駕車經過上揭交岔路口擬左彎時，本應注意上開交通規則，
      且事故當時係白天、天氣晴朗、視距良好、路面乾燥、無缺陷、亦無障礙物，
      已據道路交通事故調查報告表記載詳實（警卷第十八頁），被告左轉彎前應注
      意左右直行車之動態，並研判其車速距離確為安全時始可左轉行駛，然其已明
      知告訴人騎乘機車從距離二十公尺處直行而來，竟仍貿然左轉移動車輛，以致
      發生車禍，使告訴人受有傷害，其有過失，已甚明顯。
（四）且本件經分別送台灣省高屏澎區車輛行車事故鑑定委員會及台灣省車輛行車事
      故覆議鑑定委員會鑑定，其結果係分別認「甲○○駕駛自小客車左轉未讓直行
      車先行為肇事原因。乙○○駕駛重機車無肇事原因」、「甲○○駕駛自小客車
      ，行經行車管制號誌交岔路口，左轉未讓直行車先行，為肇事主因。乙○○駕
      駛重機車，行經行車管制號誌交岔路口，未注意車前狀況，為肇事次因」，此
      分別有台灣省高屏澎區車輛行車事故鑑定委員會九十一年十二月二十日高屏澎
      鑑字第九一一八四八號函暨鑑定意見書（刑事卷第十頁）及台灣省車輛行車事
      故覆議鑑定委員會九十二年三月三十一日府覆議字第九二一○一六四號函（刑
      事卷第三六頁）各一份在卷可參，亦同此認定。雖告訴人未注意車前狀況，就
      本件車禍事故之發生亦有過失，業據上開覆議鑑定委員鑑定在卷，然仍不能因
      被害人之過失，而解免被告之罪責。
（五）至公訴人雖認告訴人係受有左手腕韌帶斷裂及脫位、左手撓骨股折、右股骨折
      合併關節僵硬等之重傷害（未於起訴書事實欄載明，惟已據公訴人於所犯法條
      欄載明被告係涉犯刑法第二百八十四條第一項後段之罪嫌），惟查：
  １、告訴人所受之傷勢為何，雖告訴人於警詢時曾提出四紙診斷證明書為證（警卷
      第十頁、第十二頁至第十四頁），惟告訴人於九十一年一月十一日車禍當時係
      前往國軍高雄總醫院急救乙事，已據告訴人所提出之國軍高雄總醫院入院許可
      證記載屬實（警卷第十一頁），則告訴人所受傷勢為何，自應以告訴人至國軍
      高雄總醫院就診時之診斷為據，公訴人據以認定告訴人傷勢，依上開四紙診斷
      證明書之記載，公訴人係以阮綜合醫院診斷證明書為據，然依該診斷證明書所
      載，此「左手腕韌帶斷裂及脫位、左手撓骨股折、右股骨折合併關節僵硬」之
      傷勢，係告訴人於車禍後九十一年一月二十八日及同年三月五日前往該院手術
      所作之紀錄，並非車禍當時之傷勢，故自應以國軍高雄總醫院所開立之診斷證
      明書上記載之傷勢為告訴人所受之傷勢才是，公訴人此部分所認，有所誤會。
  ２、然告訴人所受之前開「右股骨粉碎性骨折」、「左遠端橈骨骨折」之傷害是否
      已達重害之程度，本院就此函詢車禍後告訴人分別前往治療之前開二家醫院，
      國軍高雄總醫院係認「查陳員因右股骨、左橈骨骨折於９１‧０１‧１１日手
      術治療，現繼續門診追蹤治療中，尚無法判定會永遠喪失機能」，有該院九十
      二年一月二十九日（９２）醫慧０６２１函文一紙在卷可稽（刑事卷第三十一
      頁）；而阮綜合醫院係認「查病患乙○○（男，Ｚ000000000）因車
      禍導致右側股骨粉碎性骨折於八○二國軍總醫院開刀後仍感右膝腫脹無力及活
      動受限，於九十年二月一日至本院接受右膝關節鏡手術治療，並移除外露鋼釘
      。同年三月十五日病患又因左腕無力活動受限，於本院接受左腕韌帶重建手術
      。目前病患左腕活動受限程度為內旋３０度，外轉３０度，右膝活動範圍為伸
      直零度，屈曲６０度，感覺右膝無法活動彎曲。因病患右大腿鋼板內固定常未
      拔除，目前仍無法確定其是否永遠喪失機能，若依學理判斷，病患右膝軟骨損
      害嚴重，完全復原情況並不樂觀」，亦有該院九十二年二月十九日阮醫教字第
      九二○四九號函文一紙附卷可參（刑事卷第三四頁），然因刑法第十條已明確
      定義重傷之意義，即四肢之傷害需達毀敗之程度始能謂為重傷，需完全而永遠
      喪失機能而言，若僅係功能減衰，或僅一時喪失，即非毀敗，是依上開醫院所
      認，被告之傷勢尚在復原中，既無法確定是否永久喪失機能，即於刑法上重傷
      之立法解釋不同，而公訴人逕認告訴人受有重傷害，顯有未洽，已不待言。
      故公訴人關於此部分所認均有未洽，併此說明。
（六）綜上所述，被告就本件車禍之發生確有過失行為，且其過失行為確使被害人因
      而受傷，是被告之過失行為與被害人之傷害結果間，應具有相當因果關係無疑
      。故事證應屬明確，被告之犯行應堪認定。
二、核被告甲○○所為，係犯刑法第二百八十四條第一項前段之過失傷害罪。公訴意
    旨認被告所為係犯同條第一項後段之過失致重傷罪嫌，尚有未洽，已如前述，唯
    二罪既均屬同條同項之罪，起訴法條尚無庸變更。又被告於肇事後於處理員警到
    場尚不知何人為肇事者時，即自承為肇事者，並接受裁判，業據證人即高雄縣政
    府警察局車禍處小組之警員林建志證稱明確在卷（本院刑事卷第十九頁），經核
    與自首之規定相符，應依刑法第六十二條前段之規定，減輕其刑。爰審酌被告並
    無前科，有台灣高等法院被告全國前案紀錄表一份在卷可憑，足見其素行尚可，
    ，惟其為職業駕駛人，對於行駛道路更需有高於一般人之注意，故其駕車過失致
    人於傷，甚屬不該，且其因此車禍造成告訴人所受之傷勢雖未達重傷之程度，然
    已相當嚴重，不僅造成告訴人生理上之不便，更造成告訴人心理上之痛苦，自應
    受相當程度之非難，另又因過失責任歸屬問題，被告迄今仍未與告訴人達成民事
    上和解，並斟酌告訴人亦與有過失等一切情狀，量處如主文所示之刑，以為懲儆
    ，並諭知易科罰金之折算標準。
據上論斷，應依刑事訴訟法第二百九十九條第一項前段，刑法第二百八十四條第一項
前段、第六十二條前段、第四十一條第一項，罰金罰鍰提高標準條第一條前段、第二
條，判決如主文。
本案經檢察官呂幸玲到庭執行職務。
中      華      民      國      九十二      年    五    月    二十八    日
                                  臺灣高雄地方法院交通法庭
                                      法  官  楊  宗  翰
右正本證明與原本無異。
如不服本判決，應於判決送達後十日內，向本院提出上訴狀。
                                      書記官  陳  怡  真
中      華      民      國      九十二      年    五    月    二十九    日
附錄本判決論罪之法條：
刑法二百八十四條第一項
    因過失傷害人者，處六月以下有期徒刑、拘役或五百元以下罰金，致重傷者，處
    一年以下有期徒刑、拘役或五百元以下罰金。


司法院資訊處製作；財團法人民間司法改革基金會備份。
